【裁判字號】    99,簡上,434
【裁判日期】    990802
【裁判案由】    返還土地等
【裁判全文】
臺灣臺北地方法院民事判決             99年度簡上字第434號
上  訴  人  壬○○
兼  上一人
訴訟代理人  辛○○
被  上訴人  丁○○    原住臺北.
            甲○○
            戊○○
            庚○○
            乙○○    原臺北市.
            己○○
            丙○○○
上列當事人間請求返還土地等事件，上訴人對於中華民國99年6
月8日本院台北簡易庭98年度北簡字第28963號第一審判決提起上
訴，本院判決如下：
    主  文
原判決廢棄，發回原審法院。
    事實及理由
一上訴人起訴主張：彼等分別於78年間因買賣取得臺北市○○區
  ○○段一小段372 地號土地（下稱系爭土地）之所有權，而被
  上訴人係座落於系爭土地上「徐桐生、徐金瑞仙」之墓之繼承
  人。查被上訴人並無占有使用系爭土地之合法權源，彼等自得
  依民法767 條規定，請求被上訴人將該墓拆除並返還占用土地
  。另被上訴人無權占用系爭土地受有利益，致彼等受有損害，
  彼等亦得依民法179 條規定請求被上訴人返還不當得利等語。
  原審認其訴顯無理由，依民事訴訟法第249條第2項判決上訴人
  全部敗訴。上訴人不服提起上訴，其上訴聲明為：原判決廢棄
  ，發回原審法院。
二按第一審之訴訟程序有重大之瑕疵者，第二審法院得廢棄原判
  決，而將該事件發回原法院。但以因維持審級制度認為必要時
  為限。前開判決，得不經言詞辯論為之。民事訴訟法第451 條
  第1項、第453條定有明文。前開規定於簡易程序事件第一審裁
  判之上訴程序準用之，同法第436條之1第3 項亦著有規定。次
  按原告之訴，依其所訴之事實，在法律上顯無理由者，法院得
  不經言詞辯論，逕以判決駁回之，民事訴訟法第249條第2項規
  定甚明。該項所謂原告之訴，依其所訴之事實，在法律上顯無
  理由者，係指依原告於訴狀內記載之事實觀之，在法律上顯然
  不能獲得勝訴之判決者而言。若僅因訴狀內不表明證據，致不
  知原告所訴事實是否真實者，即不得謂原告之訴在法律上顯無
  理由（最高法院62年台上字第845 號判例參照）。故須原告所
  表明之起訴事實，不經調查即可認定在法律上顯無理由而不能
  獲得勝訴之判決者，始足當之。若就原告所主張之事實，仍須
  調查證據，方能判斷有無理由者，即非所謂顯無理由。最高法
  院亦著有69年台上字第42號判例、88年度台上字第634 號裁判
  可資參照。
三查原審係於依職權調閱系爭土地所有權移轉登記全部申請資料
  、臺灣臺北地方法院檢察署93年度偵字第21039 號、94年度偵
  續字第525 號、96年度偵續一字第28號、97年度偵續二字第11
  號、97年度偵字第8534號等案卷，及至系爭土地履勘並訊問證
  人錢德榮後，認定系爭土地於原告取得所有權前，為經臺北市
  政府衛生院核准使用之六張犁墓地，供不特定民眾購地永久使
  用，惟因早已滿葬，主管機關已將六張犁墓地公告禁止土葬，
  民眾先前購買之「雙穴」墳地則不在限制範圍。系爭墳墓為雙
  穴，查無證據證明系爭墳墓設置時間晚於原告取得系爭土地所
  有權之時點，故認上訴人之訴在法律上顯無理由。惟查，原審
  係基於證據調查之結果認定上訴人之訴為無理由，揆諸前開說
  明，本件依上訴人所訴之事實，在法律上並非顯無理由。原審
  逕依民事訴訟法249條第2項規定以顯無理由判決駁回上訴人之
  訴，尚有未洽，其訴訟程序顯有重大瑕疵。上訴人業已表明希
  望本院將此件發回原審審理（見本院99年7 月29日準備程序筆
  錄），為維持審級制度，自有將本事件發回原審法院更為裁判
  之必要。上訴人執此指摘原判決不當，求予廢棄，為有理由，
  爰不經言詞辯論，由本院予以廢棄，並發回原審法院重行審理
  ，以符法制。
四據上論結，本件上訴為有理由，依民事訴訟法第436條之1第3
  項、第451條第1項、第453條，判決如主文。
中    華    民    國    99    年    8    月    2      日
                  民事第六庭    審判長法  官  朱漢寶
                                      法  官  許純芳
                                      法  官  陳婷玉
以上正本係照原本作成
本件不得上訴
中    華    民    國    99    年    8     月    2      日
                                      書記官  吳鸝稻

司法院資訊處製作；財團法人民間司法改革基金會備份。
